【裁判字號】    98,交聲,2290
【裁判日期】    980716
【裁判案由】    違反道路交通管理處罰條例聲明異議
【裁判全文】
臺灣臺北地方法院交通事件裁定      98年度交聲字第2290號
原處分機關  臺北市交通事件裁決所
異  議  人
即受處分人  甲○○
                      號5樓
上列異議人因違反道路交通管理處罰條例案件，對於臺北市交通
事件裁決所98年6月26日所為之處分（原處分案號：北市裁罰字
第裁22-C00000000號），聲明異議，本院裁定如下：
    主  文
異議駁回。
    理  由
壹、程序事項:
一、按違反道路交通管理處罰條例之行為，自行為成立之日起；
    行為有連續或繼續之狀態者，自行為終了之日起，逾3個月
    不得舉發，道路交通管理處罰條例第90條前段固亦定有明文
    。惟按汽車駕駛人有闖紅燈或平交道、搶越行人穿越道、在
    道路收費停車處所停車，不依規定繳費、不服指揮稽查而逃
    逸，或聞消防車、救護車、警備車、工程救險車之警號不立
    即避讓、違規停車或搶越行人穿越道，經各級學校交通服務
    隊現場導護人員簽證檢舉、行經設有收費站、地磅之道路，
    不依規定停車繳費或過磅，或經以科學儀器取得證據資料證
    明其行為違規。當場不能或不宜攔截掣單舉發者，得逕行舉
    發。第1項逕行舉發，應記得車輛牌照號碼、車型等可資辨
    明之資料，以汽車所有人為被通知人製單舉發，道路交通管
    理處罰條例第7之2條第1項、第4項定有明文。又本條例之處
    罰，受舉發違反道路交通管理事件之受處罰人，認為受舉發
    之違規行為應歸責他人者，應於舉發違反道路交通管理事件
    通知單應到案日期前，檢附相關證據及應歸責人相關證明文
    件，向處罰機關告知應歸責人，處罰機關應即另行通知應歸
    責人到案依法處理。逾期未依規定辦理者，仍依本條例各該
    違反條款規定處罰，同條例第85條第1項亦有明定。是如汽
    車駕駛人違規停車而駕駛人已不在場，且經以科學儀器取得
    證據資料證明其行為違規，自得依上開規定，對汽車所有人
    為製單舉發，至該受舉發之汽車所有人在舉發通知單上所載
    之應到案日期前到案，並告知處罰機關該名實際違規停車之
    駕駛人姓名、身分證統一編號及住址者，處罰機關應另行知
    應歸責人到案依法處理。因此，於逕行舉發之情形，茍經舉
    發機關於違規人行為後3個月內依上開法定程序製單舉發，
    即屬有效之「舉發」，縱事後汽車所有人到案後另行告知違
    規駕駛人姓名、住址，處理機關亦僅係另行擇期「通知」違
    規駕駛人到案依法處理，而非另為「舉發」，是此項另行通
    知之時間，自不受前揭行為後3個月內舉發之限制。
二、本件異議人甲○○於98年2月26日19時49分許，違規將車牌
    號碼QBP-948號輕型機車，停放於臺北縣板橋市○○路○段「
    身心障礙專用停車位」之違規事實，前經臺北縣政府警察局
    於98年2月28日以案外人即該車所有人陳秀卿為受處分人而
    逕行舉發，甲○○於最後應到案期限前之98年3月13日代為
    向臺北市交通事件裁決所申訴，並陳報該車之駕駛人為其本
    人。惟臺北市交通事件裁決所仍於98年5月11日以案外人陳
    秀卿為受處分人逕行裁決。陳秀卿不服向本院聲明異議，經
    本院於98年5月25日以98年交聲字第1865號裁定撤銷原處分
    ，諭知不罰。原處分機關乃於98年6月5日以北市裁管字第09
    835887100號函通知異議人應於98年7月3日前到案，有舉發
    通知單、申訴書、裁決書、本院裁定、通知函等在卷可稽。
    是本件違規事實之舉發未逾3個月期限，合先敘明。
貳、實體事項:
一、原處分意旨略以：異議人甲○○於民國98年2月26日19時49
    分許，將車牌號碼QBP-948號輕型機車，停放於臺北縣板橋
    市○○路○段「身心障礙專用停車位」，經臺北縣政府警察
    局依法舉發。爰依道路交通管理處罰條例第56條第1項第10
    款規定裁處罰鍰新臺幣（下同）1200元。
二、異議意旨略以：殘障機車停車格，標線不明。且本案業經本
    院判決，但原處分機關又通知異議人繳清罰款，與判決書內
    容不同，令人甚感困惑等語。
三、按汽車駕駛人停車時，於身心障礙專用停車位違規停車，處
    600元以上1200元以下罰鍰，道路交通管理處罰條例第56條
    第1項第10款定有明文。按身心障礙專用停車位之設置，係
    供持有身心障礙專用停車位識別證之身心障礙者本人或其家
    屬使用，且停車時須將其識別證置於汽車擋風玻璃明顯處或
    黏貼於機車車首，身心障礙專用停車位設置管理辦法第11條
    、第12條分別定有明文。
四、經查:
  (一)本件異議人於前揭時間，將其所騎乘之車牌號碼QBP -948號
    輕型機車停放於台北縣板橋市○○路○段所設之身心障礙專
    用停車位事實，有舉發照片在卷可稽。且依舉發照片所示，
    該殘障停車格位明顯比一般機車停車位大，且停車格中間繪
    有殘障停車標誌，停車格外框為藍色，確可明確辨識係屬殘
    障機車停車位，是異議人辯稱: 該停車格標示不明云云，即
    無可採。至於異議人雖另執上詞置辯，惟查，本院98 年交
    聲字第1865號裁定係以本件車輛所有人陳秀卿已於最後應到
    案期限前陳明，違規當時之實際駕駛人為本件之異議人，原
    處分機關自應對實際駕駛人即本件異議人甲○○裁罰，但卻
    仍以該車輛之所有人陳秀卿為受處分人逕行裁決，違反上開
    規定，而撤銷原處分，並非認為異議人未違規停車，是異議
    人此部分之辯解尚有誤會。
  (二)綜上所述，本件異議人未依法領用特製機車之身心障礙專用
    停車位識別證，於98年2月26日，將其所騎乘之上開車牌號
    碼QBP-948號輕型機車停放於身心障礙特製機車專用停車位
    之違規事實，事證明確，洵堪認定。從而，原處分機關依道
    路交通管理處罰條例第56條第1項第10款，裁處異議人罰鍰
    1200元自屬於法有據，而無不當之情事。本件異議為無理由
    ，應予駁回。
據上論斷，應依道路交通案件處理辦法第19條，裁定如主文。
中    華    民    國    98    年    7     月    16    日
                  交通法庭法  官  李桂英
上正本證明與原本無異。
如不服本裁定應於送達後5日內向本院提出抗告狀。
                          書記官  嚴君珮
中    華    民    國    98    年    7     月    17    日


司法院資訊處製作；財團法人民間司法改革基金會備份。
